【裁判字號】    89,易,1846
【裁判日期】    890908
【裁判案由】    詐欺
【裁判全文】
臺灣高雄地方法院刑事判決                        八十九年度易字第一八四六號
    公  訴  人  臺灣高雄地方法院檢察署檢察官
    被      告  乙○○
右列被告因詐欺案件，經檢察官提起公訴（民國八十九年度偵字第四八二九號），本
院判決如左：
    主  文
乙○○以詐術得財產上不法之利益，處拘役伍拾伍日。
    事  實
一、乙○○於民國八十九年二月二十二日上午十一時二十分許，高雄市○○區○○路
    三五六號之家福股份有限公司愛河分公司經營之家樂福大賣場愛河分店（以下簡
    稱家樂福愛河店）內購物時，竟意圖為自己不法之利益，趁機將賣場內陳列販賣
    之標價為新台幣（下同）二百四十九元之低價印花短門簾之電腦條碼標籤一張撕
    下後，換貼在另標價為一千四百九十元之門簾上，即持向該店收銀員丁○○結帳
    ，以之矇混收銀台結帳員，藉此詐術牟取少付貨款一千二百四十一元之財產上不
    法利益。惟其換貼動作為該賣場內安全課巡查員戊○○發現，轉請該課警衛丙○○注意，嗣乙○○結帳完畢甫得逞，在結帳台監視之丙○○即請乙○○至該店安
    全課辦公室查對發票，發現上情，乙○○遂趁隙逃離該辦公室，經丙○○追趕至
    高雄市○○○路與市○○路口逮獲乙○○，報警處理，並扣得乙○○所購買之上
    開門簾一包。
二、案經高雄市政府警察局三民第一分局報請臺灣高雄地方法院檢察署檢察官偵查起
    訴。
    理  由
一、訊之被告乙○○矢口否認有何詐欺得利犯行，辯稱：伊購買之門簾上沒有條碼，
    亦沒有商品標誌，結帳時是收銀員自己打上條碼，本件係收銀員丁○○未依該公
    司標準程序處理，逕自將錯誤之商品數碼輸入，導致伊所購買之商品價格錯誤，
    且伊於八十八年七月及同年九月間，分別因抽獎糾紛及簽帳卡帳單與家樂福愛河
    店內之安全人員發生嚴重言語衝突，家樂福員工趁機報復誣陷伊，當時伊是要搭
    車去法院找律師，不是逃跑，因家樂福人員逼伊寫和解書云云。
二、經查：
（一）右揭事實，業據證人甲○○於警訊中證述：當時乙○○在拿取該窗簾時，將該
      一千四百九十元的標籤撕掉，另外將一個較便宜的窗簾內之標籤拿出，並塞入
      該窗簾的套子內，才要走出收銀台，因為當時我們公司的監視員就現場看到他
      （指被告）在偷換標籤，所以就已經先通知收銀台的警衛人員，當他走出收銀
      台後警衛人員就請他至安全課辦公室內查帳，突然他就奪門逃跑，經公司警衛
      追趕，一直追到市○○路與建國三路口，才將他追到，然後再請他至公司安全
      課後，再通知警方處理，（扣案證物上）價值一千四百九十元的窗簾上標籤已
      被他撕去，只留痕跡，而他將另一標籤價值二百四十九元的標籤也不在該窗簾
      內，僅有他結帳時的發票，被告我不認識，也沒有恩怨等語（八十九年二月二
      十二日警訊筆錄）；其於本院審理中亦結證：（被告）結帳時警衛發現有問題
      ，請被告到辦公室由查帳員去查，警衛在外面，我聽到警衛在呼叫說被告跑掉
      ，結帳時標籤還在，辦公室只有被告一人，到派出所標籤不在，標籤在袋子裡
      面，結帳後東西在被告手上，被告逃跑時沒有帶任何東西，從大華僑戲院被我
      們帶回來，有在警衛面前認錯，叫我們原諒他，是丙○○帶被告到辦公室等語
      在卷（本院八十九年七月二十五日審判筆錄）；證人戊○○於警訊中證稱：我
      有看到被告在賣場內換條碼，我不認識他，與他無糾紛及恩怨情事，被告於八
      十九年二月二十二日上午十一時許，在家樂福愛河店地下一樓雙手持有兩組門
      簾及一個藍色清潔劑，在行進中，他將較貴門簾之條碼撕下，換上另一組較便
      宜之條碼，我跟隨其後監視，他走到收銀台旁之退貨箱，將已換過較便宜那組
      門簾丟在退貨箱內，繼續經過收銀區繞到冷凍食品區再到四號收銀台結帳，我
      就請警衛稽查反應告知，請警衛核對被告之發票等語（八十九年二月二十二日
      警訊筆錄）；戊○○於本院審理中亦結證：我看到被告拿一千多元及二百元窗
      簾，有看到撕條碼換標籤，在一樓中央走道飲料區換的，撕條碼換時與我迎面
      而來，他把較便宜窗簾放在退貨箱，之後到收銀台結帳，我通知警衛，將窗簾
      交給警衛查價等語在卷（本院八十九年七月二十五日審判筆錄）；另證人丁○○於警訊中亦證稱：（被告）所持之發票是我開立，上面有我的收銀員編號五
      一五號，我不認識被告，他購買物品有白蘭漂白、免你洗、印花短門簾共計三
      百五十元，（扣案之門簾）價值多少我不知道，是公司警衛發現價值不符，而
      請被告到公司安全課查證，（結帳時）該門簾有條碼，我以掃瞄器掃瞄，而顯
      示產品名稱及價錢為二百四十九元，所以我就結帳，該產品之條碼是置於包裝
      之塑膠袋內等語在卷（八十九年二月二十二日警訊筆錄），丁○○於本院亦結
      證：（被告）結帳時該門簾上面有條碼，我以掃瞄器掃瞄過，條碼在塑膠袋裡
      面，是黏在牌子裡面等語在卷（本院八十九年七月二十五日審判筆錄）；另證
      人丙○○於警訊中證稱：當時大約十一時左右，公司監視員戊○○通知我有一
      名男子即被告，已經偷換標籤要我注意，當被告結帳出來後我就請他至安全課
      要查對發票，然後我發現標籤不符，就請他到安全課先等一下，我請公司人員
      來處理，並關上門留他一人在裡面，當我在安全課前面等助理時，忽然聽到開
      門聲，我一回頭就看見被告已衝出至電梯，然後才察覺他要逃跑，後來他一直
      衝到建國三路的出口，我就一面追一面呼叫支援，而在建國三路的警衛人員才
      與我一起再追他，而他跑至河濱國小時曾經要攔下一部計程車，但我就大喊搶
      劫，該計程車才未停離去，後來他室跑至市○○路時又再一部計程車，已經上
      車，後來我們也正好追上，才將他從計程車上請下來，帶到公司行政，交給公
      司人員處理，當我請查價員查價回來後，價錢與發票不符，當時他就已承認撕
      標籤，並問我該如何處理等語（八十九年二月二十二日警訊筆錄）；丙○○於
      本院審理中亦結證：家樂福有穿便服監視員巡視，發現被告換標籤，監視員一
      直跟蹤被告，並告知我，後來被告去結帳，公司用掃描器刷條碼，結完帳東西
      被告拿著，我請他到辦公室，我有跟在旁邊，辦公室在結帳台旁邊，我向被告
      要發票核對，核對後發現發票上是結帳是短的窗簾布，他拿的是長的窗簾布，
      被告拿的條碼在袋子，被告當場承認換條碼，我請幹部處理，我站門口，被告
      在裡面，過一會被告從辦公室衝出去，我追出去，被告抓一小女孩擋住我的路
      ，我追到大華僑戲院，被告攔一部計程車，‧‧，被告把東西丟在辦公室，公
      司每日早上各部門營業員會檢查條碼，檢查完科長會檢查，我在辦公室門口靠
      收銀台地方，條碼在賣場內就換，我人在外面，被告在辦公室內，公司規定我
      們不能拿客人東西，所以我沒有看到何時抽條碼，如果條碼不清楚可以輸入條
      碼下面數字，不是輸入價錢等語在卷（本院八十九年八月二十九日審判筆錄）
      ，且前開四名證人之證述互核相符，並有統一發票一紙、照片四張、手推車管
      理報告一紙在卷可按，復有門簾一包扣案可資佐證，被告於右揭時間，在家樂
      福愛河店內以較低價格之商品條碼換貼在其所購買較高價格之商品之詐術而獲
      取少付價款一千二百四十一元之不法利益堪以認定。
（二）被告雖以前揭情詞置辯，然查，被告因抽獎糾紛而與家樂愛河店服務人員發生
      爭執，係在八十八年七月二十一日晚間，因家樂福得益卡帳款扣帳問題與家樂
      福愛河店發生爭執係在同年八月十二日，被告並於同年九月六日以顧客申訴書
      向家樂福愛河店反應，固有被告提出之顧客竟見反應項目紀錄表影本在卷可證
      ，然與被告發生爭執之家樂福愛河店服務人員並非證人戊○○、甲○○、丁○○及丙○○，且事隔半年餘，證人戊○○等四人亦陳明不認識被告，與被告亦
      無恩怨，自無任意攀誣被告之理，況戊○○等四人，於警訊及本院審理中證述
      之情節前後均一致，四人之證述之內容互核相符，顯無事後勾串以誣陷被告之
      理。未查，被告於八十九年二月二十二日上午十一時二十分許自家樂福愛河店
      結帳後，經警衛丙○○請其至安全課辦公室，核對發票後，發覺被告所購買之
      物品價格與實際價格有異，丙○○前去請公司幹部處理，獨自將被告與其所購
買之前開物品留在辦公室，被告即趁隙逃出，經丙○○追趕約五百公尺，在高
      雄市市○○路與建國三路口，始將被告逮獲，且被告曾二次試圖搭計程車逃離
      現場等情，迭據丙○○於警訊及本院審理中證述明確，被告如未將門簾上高價
      之標籤撕下換貼低價之標籤，依被告二次因帳款及抽獎糾紛與該店理論之經驗
      ，理應於結帳後經警衛查核價款有異時，留在現場與家樂福愛河店人員理論，
      或靜待警員到場處理，其趁隙逃離，經警衛追趕約五百公尺始將被告帶回該店
      ，被告畏罪情虛，至堪認定。至扣案之物品固已無標籤，然被告經發覺迄逃離
      家樂福愛河店，尚有一段時間獨自攜帶該物品在該店安全課辦公室，該換貼之
      標籤顯因被告恐事跡敗露，趁機撕毀，是亦難以扣案之門簾上已無標籤，而為
      被告有利之認定。
（三）綜上，被告所辯與戊○○等四人證述之情節不符，犯行經發覺後，試圖趁隙逃
      離，所辯顯係事後卸責之詞，不足採信。本件事證明確，被告犯行堪以認定。
二、核被告所為，係犯刑法第三百三十九條第二項之詐欺得利罪。爰審酌被告以詐術
    所得到之不法利益僅一千二百四十一元，事後未與被害人達成民事和解，犯後態
    度不佳等一切情狀，爰量處如主文所示之刑。
據上論斷，應依刑事訴訟法第二百九十九條第一項前段，刑法第三百三十九條第一項
、第二項，罰金罰鍰提高標準條例第一條前段，判決如主文。
中      華      民      國      八十九      年      九    月      八    日
                                  臺灣高雄地方法院刑事第三庭
                                      法  官     涂   裕   洪
右正本證明與原本無異。
如不服本判決，應於判決送達後十日內，向本院提出上訴狀。
                                      書記官     許   麗   珠
中      華      民      國      八十九      年      九    月      十三  日
附錄本判決論罪之法條：
刑法第三百三十九條第二項
以前項方法得財產上不法之利益或使第三人得之者亦同。


司法院資訊處製作；財團法人民間司法改革基金會備份。
